---
title: "eLearning 受講状況レポート"
author: "CoolCline"
date: "`r Sys.Date()`"
output: html_document
---

```{r setup, include=FALSE}
knitr::opts_chunk$set(echo = TRUE, message = FALSE, warning = FALSE)

# 必要なパッケージの読み込み（なければインストール）
required_packages <- c("readxl", "dplyr", "lubridate", "ggplot2", "sf", "knitr", "kableExtra", "scales")
new_packages <- required_packages[!(required_packages %in% installed.packages()[,"Package"])]
if(length(new_packages)) install.packages(new_packages, repos = "https://cran.rstudio.com/")

library(readxl)
library(dplyr)
library(lubridate)
library(ggplot2)
library(sf)
library(knitr)
library(kableExtra)
library(scales)
```

## データの読み込みと前処理

```{r load_data, echo = FALSE}
# Excelファイルの読み込み
df <- read_excel("eLearning_data_250409.xlsx")

# 列名を確認
# print(colnames(df)) # ["所属学会", "生年月日", "勤務先名称", "所属(部署)", "勤務先都道府県", "履修完了日"]

# 履修完了日をDate型に変換
df <- df %>%
  mutate(履修完了日 = as.Date(履修完了日))

# 簡単なデータ確認
# head(df)
# summary(df)
```

## 1. 延べ受講者数の推移

```{r trend_plot, echo = FALSE}
# 履修完了日ごとに延べ受講者数を集計し、累積数を計算
cumulative_users <- df %>%
  filter(!is.na(履修完了日)) %>% # 念のためNAを除外
  group_by(履修完了日) %>%
  summarise(日次受講者数 = n()) %>%
  arrange(履修完了日) %>%
  mutate(累積延べ受講者数 = cumsum(日次受講者数))

# 累積推移グラフの描画
ggplot(cumulative_users, aes(x = 履修完了日, y = 累積延べ受講者数)) +
  geom_line() +
  geom_point() +
  labs(title = "累積延べ受講者数の推移", x = "履修完了日", y = "累積延べ受講者数") +
  theme_minimal() + theme(text = element_text(family = "HiraginoSans-W3"))

```

## 2. 都道府県別 延べ受講者数

```{r prefecture_map, echo=FALSE, fig.width=12, fig.height=8, dpi=300}
# GeoJSONファイルから日本地図データを読み込み
japan_map <- st_read("japan.geojson", quiet = TRUE)

# 地図データと受講者数データを直接結合（都道府県名は既に正しい形式）
map_data <- japan_map %>%
  left_join(pref_users, by = c("nam_ja" = "勤務先都道府県"))

# 地図の描画（受講者数で色分け）
ggplot(map_data) +
  geom_sf(aes(fill = 延べ受講者数), color = "white", size = 0.3) +
  scale_fill_viridis_c(option = "plasma", na.value = "grey90", name = "延べ受講者数",
                       trans = "sqrt", labels = scales::comma) +
  theme_void() +
  theme(
    text = element_text(family = "HiraginoSans-W3", size = 16),
    legend.position = "bottom",
    legend.key.width = unit(3, "cm"),
    legend.key.height = unit(1, "cm"),
    legend.title = element_text(size = 16),
    legend.text = element_text(size = 14),
    plot.title = element_text(hjust = 0.5, size = 20, margin = margin(b = 30))
  ) +
  labs(title = "勤務先都道府県別 延べ受講者数")
```

```{r prefecture_summary, echo = FALSE}
# 勤務先都道府県ごとに延べ受講者数を集計
pref_users <- df %>%
  filter(!is.na(勤務先都道府県) & 勤務先都道府県 != "") %>% # 欠損値や空文字を除外
  group_by(勤務先都道府県) %>%
  summarise(延べ受講者数 = n()) %>%
  arrange(desc(延べ受講者数)) # 受講者数が多い順にソート

# 表の表示
kable(pref_users, caption = "勤務先都道府県別 延べ受講者数") %>%
  kable_styling(bootstrap_options = c("striped", "hover", "condensed"), full_width = F)
```

## 3. 所属学会別 延べ受講者数（表と棒グラフ）

```{r society_summary, echo = FALSE}
# 所属学会ごとに延べ受講者数を集計
society_users <- df %>%
  filter(!is.na(所属学会) & 所属学会 != "") %>% # 欠損値や空文字を除外
  group_by(所属学会) %>%
  summarise(延べ受講者数 = n()) %>%
  arrange(desc(延べ受講者数))

# 表の表示
kable(society_users, caption = "所属学会別 延べ受講者数") %>%
  kable_styling(bootstrap_options = c("striped", "hover", "condensed"), full_width = F)

# 棒グラフの描画（上位N件などに絞ることも可能）
# 上位15件を表示する場合
# society_users_top <- society_users %>% top_n(15, 延べ受講者数)
ggplot(society_users, aes(x = reorder(所属学会, 延べ受講者数), y = 延べ受講者数)) +
  geom_bar(stat = "identity", fill = "skyblue") +
  coord_flip() + # 横向き棒グラフ
  labs(title = "所属学会別 延べ受講者数", x = "所属学会", y = "延べ受講者数") +
  theme_minimal() + theme(text = element_text(family = "HiraginoSans-W3"))