---
title: "eLearning 受講状況レポート"
author: "Ryuhei So"
date: "`r Sys.Date()`"
output: html_document
---

```{r setup, include=FALSE}
knitr::opts_chunk$set(echo = TRUE, message = FALSE, warning = FALSE)

# 必要なパッケージの読み込み（なければインストール）
required_packages <- c("readxl", "dplyr", "lubridate", "ggplot2", "sf", "knitr", "kableExtra")
new_packages <- required_packages[!(required_packages %in% installed.packages()[,"Package"])]
if(length(new_packages)) install.packages(new_packages, repos = "https://cran.rstudio.com/")

library(readxl)
library(dplyr)
library(lubridate)
library(ggplot2)
library(sf)
library(knitr)
library(kableExtra)
```

## データの読み込みと前処理

```{r load_data, echo = FALSE}
# Excelファイルの読み込み（分類結果3を含むデータ）
df <- read_excel("reclassified_eLearning_data.xlsx")

# 履修完了日をDate型に変換
df <- df %>%
  mutate(履修完了日 = as.Date(履修完了日))
```

## 1. 延べ受講者数の推移

```{r trend_plot, echo = FALSE}
# 履修完了日ごとに延べ受講者数を集計し、累積数を計算
cumulative_users <- df %>%
  filter(!is.na(履修完了日)) %>% # 念のためNAを除外
  group_by(履修完了日) %>%
  summarise(日次受講者数 = n()) %>%
  arrange(履修完了日) %>%
  mutate(累積延べ受講者数 = cumsum(日次受講者数))

# 累積推移グラフの描画
ggplot(cumulative_users, aes(x = 履修完了日, y = 累積延べ受講者数)) +
  geom_line() +
  geom_point() +
  labs(title = "累積延べ受講者数の推移", x = "履修完了日", y = "累積延べ受講者数") +
  theme_minimal() + theme(text = element_text(family = "HiraginoSans-W3"))
```

## 2. 専門科別 延べ受講者数（表と円グラフ）

```{r department_summary, echo = FALSE}
# 分類結果3（専門科）ごとに延べ受講者数を集計し、降順に並べ替え
department_users <- df %>%
  filter(!is.na(分類結果3) & 分類結果3 != "") %>% # 欠損値や空文字を除外
  group_by(分類結果3) %>%
  summarise(延べ受講者数 = n()) %>%
  arrange(desc(延べ受講者数)) %>%
  mutate(分類結果3 = factor(分類結果3, levels = 分類結果3)) # 凡例の順序を保持

# 表の表示
kable(department_users, caption = "専門科別 延べ受講者数") %>%
  kable_styling(bootstrap_options = c("striped", "hover", "condensed"), full_width = F)

# 円グラフの描画
ggplot(department_users, aes(x = "", y = 延べ受講者数, fill = 分類結果3)) +
  geom_bar(stat = "identity", width = 1) +
  coord_polar("y", start = 0) +
  labs(title = "専門科別 延べ受講者数", fill = "専門科") +
  theme_void() +
  theme(text = element_text(family = "HiraginoSans-W3"))